【裁判字號】    98,交聲,751
【裁判日期】    980813
【裁判案由】    違反道路交通管理處罰條例聲明異議
【裁判全文】
臺灣士林地方法院交通事件裁定         98年度交聲字第751號
原處分機關  臺北市交通事件裁決所
異  議  人
即受處分人  甲○○
上列異議人即受處分人因違反道路交通管理處罰條例案件，對於
臺北市交通事件裁決所民國98年6 月19日所為之處分（原處分案
號：北市裁罰字第裁22-ZGB080148號）聲明異議，本院裁定如下
：
    主  文
異議駁回。
    理  由
一、按汽車行駛高速公路應依速限標誌指示，高速公路及快速道
    路交通管制規則第5 條第1 項前段定有明文。又按汽車行駛
    於高速公路、快速公路或設站管制之道路，不遵使用限制、
    禁止、行車管制及管理事項之管制規則，而行車速度超過規
    定之最高時速或低於規定之最低速限，處汽車駕駛人新臺幣
    （下同）3,000 元以上6,000 元以下罰鍰，並記違規點數1
    點，道路交通管理處罰條例第33條第1 項第1 款及第63條第
    1 項第1 款分別定有明文。再按汽車駕駛人之行為經以科學
    儀器取得證據資料證明其行為違規者，得逕行舉發，而逕行
    舉發，以汽車所有人為被通知人製單舉發，道路交通管理處
    罰條例第7 條之2 第1 項第7 款、第2 項，分別定有明文。
    又按受舉發違反道路交通管理事件之受處罰人，認為受處罰
    之違規行為應歸責他人者，應於舉發違反道路交通管理事件
    通知單應到案日期前，檢附相關證據及應歸責人相關證明文
    件，向處罰機關告知應歸責人，處罰機關應即另行通知應歸
    責人到案依法處理。逾期未依規定辦理者，仍依本條例各該
    違反條款規定處罰，道路交通管理處罰條例第85條第1 項，
    亦定有明文。是以，於逕行舉發之交通違規案件，汽車所有
    人若未遵期到案陳明實際駕駛人，自應受推定為汽車駕駛人
    ，並依對汽車駕駛人之規定予以裁罰（包括罰鍰、記違規點
    數等處罰）。
二、原處分意旨略以：異議人即受處分人（下稱異議人）甲○○
    所有之車號839-YD號營業一般小客車，於民國98年3 月27日
    15時5 分許，行經國道三號南下248.7 公里處，經警測得時
    速達每小時132 公里，已超過該路段之最高速限（即時速11
    0 公里），遂拍照採證後，逕行舉發超速違規，爰依道路交
    通管理處罰條例第33條第1 項第1 款及第63條第1 項第1 款
    （原處分漏載第1 項第1 款）規定，裁處車輛所有人即異議
    人罰緩3,500 元，並記違規點數1 點。
三、聲明異議意旨略以：本件舉發照片顯示有多輛汽車出現在同
    一畫面，且伊車與其他車輛十分接近並有重疊，而測速器十
    字準心並未全部涵蓋伊所駕駛之車輛，伊車是否超速容有爭
    議，原處分機關未予詳查，逕予裁罰，實難甘服云云。
四、本院查：
(一)、本件異議人甲○○所有之車號839-YD號營業一般小客車，於
    民國98年3 月27日15時5 分，行經國道三號248.7 公里之北
    向南車道，因行車時速達每小時132 公里，已超過該路段最
    高速限時速110 公里，經警以科學儀器拍照採證後，逕行舉
    發超速違規等情，有內政部警政署國道公路警察局舉發違反
    道路交通管理事件通知單影本1 紙及雷射測速儀拍攝之彩色
    採證照片1 幀附卷可稽（附於本院卷第7 頁），應甚明確，
    堪予認定。
(二)、異議人雖以前揭詞情置辯。惟查：本件據以舉發之雷射測速
    儀（器號為UX017624）業經經濟部標準檢驗局於97年6 月4
    日檢定合格，有效期限為98年6 月30日，此有合格證書1 份
    在卷可查（附於本院卷第13頁），其合法性及適用性應無疑
    義。又本件交通違規採證照片所使用之測速設備即雷射測速
    儀，測速照相原理係以雷射光束（不見光）直接瞄準行進中
    之車輛，屬「單點單台」測速方式，車輛如有超出設定之速
    限，即立刻鎖定並攝錄存檔，而採證照片中「十字絲」所指
    之車輛即為超速車輛。又一般警用測速儀器均經經濟部標準
    檢驗局檢定合格，無法拆解，應無員警故意造假之情。經核
    閱本案採證照片，雖同時攝得多部車輛，惟儀器係針對所瞄
    準之車輛進行偵測採證，在無遮蔽情形下，儀器之偵測不受
    其他車輛行進之影響，細繹採證照片中其他車輛因過偏、距
    離太遠或經後車遮蔽，致其車牌難以辨識，僅異議人所有車
    輛佔據照片大部分篇幅，且其車牌號碼清晰可見，依上開測
    速照相之設計原理，當無可能係對無法辨識之其他車輛進行
    測速採證，而應以「十字絲」所指之異議人車輛為進行偵測
    採證之車輛始較合理，堪認並無異議人所辯因伊車與其他車
    輛十分接近並有重疊，而測速器十字準心未涵蓋伊所駕駛之
    車輛致有引發爭議之情，異議人所辯，並非可採。是異議人
    所有車輛之前揭超速違規事實，事證明確，堪以認定。
五、綜上所述，本件違規事實事證明確，堪予認定。又本件舉發
    機關係以科學儀器採證後，逕行舉發車輛所有人即異議人，
    符合逕行舉發之要件，而異議人並未於應到案日期前陳明實
    際駕駛人，從而，原處分機關以本案違規事證明確，據以裁
    罰車輛所有人即異議人，核無違誤，本件聲明異議為無理由
    ，應予駁回。
據上論斷，依道路交通案件處理辦法第19條，裁定如主文。
中    華    民    國    98    年     8    月    13    日
                  交通法庭法  官   吳祚丞
以上正本證明與原本無異。
如不服本裁定應於收受正本後5日，向本院提出抗告書狀。
                             書記官   陳紀元
中    華    民    國    98    年    8     月    13    日


司法院資訊處製作；財團法人民間司法改革基金會備份。
